【裁判字號】    99,消債聲,99
【裁判日期】    990727
【裁判案由】    聲請免責
【裁判全文】
臺灣板橋地方法院民事裁定            99年度消債聲字第99號
債  務  人  甲○○原姓名：簡.
上列債務人因消費者債務清理事件，本院裁定如下：
    主  文
債務人甲○○不免責。
    理  由
一、按「法院為終止或終結清算程序之裁定確定後，除別有規定
    外，應以裁定免除債務人之債務。」、「債務人有下列各款
    情形之一者，法院應為不免責之裁定，但債務人證明經普通
    債權人全體同意者，不在此限：一、於七年內曾依破產法或
    本條例規定受免責；二、隱匿、毀損應屬清算財團之財產，
    或為其他不利於債權人之處分；三、捏造債務或承認不真實
    之債務；四、因浪費、賭博或其他投機行為，致財產顯然減
    少或負擔過重之債務，而生開始清算之原因；五、於清算聲
    請前一年內，已有清算之原因，而隱瞞其事實，使他人與之
    為交易致生損害；六、明知已有清算原因之事實，非基於本
    人之義務，而以特別利於債權人中之一人或數人為目的，提
    供擔保或消滅債務；七、隱匿、毀棄、偽造或變造帳簿或其
    他會計文件之全部或一部，致其財產之狀況不真確；八、故
    意於財產及收入狀況說明書為不實之記載，或有其他故意違
    反本條例所定義務之行為」，消費者債務清理條例第132 條
    、第134條定有明文。
二、本件債務人甲○○聲請消費者債務清理事件，前經本院於民
    國98年8 月31日裁定開始清算程序（本院98年度消債清字第
    90號），嗣經本院司法事務官於99年3 月17日裁定清算程序
    終止確定（本院99年度司執消債清字第55號）。經本院依職
    權函知全體無擔保債權人，就本院應否裁定免除債務人債務
    陳述意見結果，債權人均具狀表明不同意債務人免責等情，
    亦有上開債權人之陳報狀在卷可佐。本件依債權人花旗（台
    灣）商業銀行股份有限公司【下稱花旗（台灣）商業銀行】
    、台北富邦商業銀行股份有限公司（下稱台北富邦商業銀行
    ）、遠東國際商業銀行股份有限公司（下稱遠東國際商業銀
    行，受讓友邦國際信用卡股份有限公司信用卡債權）、渣打
    國際商業銀行股份有限公司（下稱渣打國際商業銀行）、玉
    山商業銀行股份有限公司（下稱玉山商業銀行）、聯邦商業
    銀行股份有限公司（下稱聯邦商業銀行）、國泰世華商業銀
    行股份有限公司（下稱國泰世華商業銀行）、中國信託商業
    銀行股份有限公司（下稱中國信託商業銀行）、澳商澳盛銀
    行集團股份有限公司臺北分公司（承受蘇格蘭皇家銀行持有
    荷商荷蘭銀行在臺資產、負債及營業）所提出之債務人信用
    卡之消費明細表所示，債務人於93年9月間向荷商荷蘭銀行
    股份有限公司借貸新臺幣（下同）34萬元；債務人使用花旗
    （台灣）商業銀行股份有限公司信用卡於93年4月代償19萬
    元、94年11月於太平洋崇光百貨消費7,694元、95年3月預借
    現金20萬元以及多筆保險投資；債務人使用友邦信用卡92年
    7月於麗舍飯店股份有限公司消費4,926元、92年7月預借現
    金4萬元、92年7月於彰化縣農會東勢林場消費總計19,400元
    、92年7月餘額代償67,016元、92年7月於道瀚有限公司7,59
    0元、92年8月於英屬維爾京群島商沙沙國際股份有限公司消
    費20,821元、92年9月預借現金4萬元、92年12月預借現金4,
    9000元、93年12月信用卡餘額代償分別為5萬元及16萬元；
    債務人使用渣打銀行信用卡於94年12月預借現金3萬元；債
    務人使用玉山銀行信用卡於92年8月至95年1月於全國電子消
    費共計54,989元、94年10月於東森消費共計12,450元、94年
    12月於新光三月消費6,945元、95年1月於富瑞鐘錶股份有限
    公司消費8,400元、95年1月於斐色婚紗有限公司消費45,000
    元、95年2月於啟易通企業有限公司消費75,000元；債務人
    使用聯邦銀行信用卡93年4月於新光三越百貨股份有限公司
    信義分公司消費共計16,906元、93年3月於長盛金銀珠寶公
    司消費23,000元、93年4月及94年12月於順益汽車股份有限
    公司濱江分公司分別消費5,500元及9,200元、93年4月至5月
    於特力翠豐股份有限公司內湖分公司消費共計19,454元、94
    年1月於大潤發內湖二店消費5,097元、94年5月於全盛旅行
    社有限公司消費6,100元、94年5月及7月於林氏圖書事業有
    限公司分別消費11,900元、94年11月預借現金10萬元；債務
    人使用國泰世華銀行信用卡92年5月餘額代償183,212元、94
    年8月於迪廣國際股份有限公司消費7,178元、95年3月於特
    力翠豐股份有限公司消費10,476元；債務人使用中國信託銀
    行信用卡通信貸款、91年10月於震遠電器有限公司消費6,50
    0元、92年1月於信貿傢飾有限公司消費1萬元、92年2月及93
    年3月於特力翠股份有限公司分別消費16,072元及8,387元、
    92年2月於順益汽車股份有限公司消費共計4萬元、92年2月
    於陽明山天籟溫泉會館消費57,255元、93年4月於好市多-內
    湖分公司消費共計9,784元、93年6月於新光三月消費6,972
    元、94年11月於精業建設股份有限公司消費10萬元、94年12
    月於斐色婚紗有限公司消費8,000元、95年1月預借現金3萬
    元；94年8月申請小額信貸21萬元。依債務人上開消費及預
    借現金之金額、次數及消費明細內容等，可認債務人並未謹
    慎消費、撙節開支，節省生活非必要性之支出以求致力還款
    予各債權人，反以辦理信用卡之方式，為大量、非必要性之
    消費支出行為，致負擔過重之債務。且債務人亦具狀略稱：
    鈞院所需查明事項業已6、7年之久，債務人無法回想，銀行
    消貸部分差不多都是銀行主動來電或通信等告知信用額度剩
    多少轉換現金撥入帳戶內銀行做業績，債務人92、93、94年
    消費均有繳付，後又失業，如今房子、車子、信用一無所有
    ，請鈞院協助聲請等語。矧依上開債務人信用卡之消費明細
    表、交易明細表所示，以及債務人所自陳之收入、支出情形
    ，堪認債務人有「因浪費、賭博或其他投機行為，致財產顯
    然減少或負擔過重之債務，而生開始清算之原因」情事存在
    。
三、綜上所述，本件堪認債務人有消費者債務清理條例第134 條
    第4款所規定之不應免責之情形存在，爰裁定如主文。
中    華    民    國    99    年    7     月    27    日
                  民事第三庭    法  官  楊千儀
以上正本係照原本作成。
如對本裁定抗告，須於裁定送達後10日內向本院提出抗告狀，並
應繳納抗告裁判費新臺幣1,000元。
中    華    民    國    99    年    7     月    27    日
                                書記官  劉鴻傑

司法院資訊處製作；財團法人民間司法改革基金會備份。
